智慧財產及商業法院民事裁定  
110年度商暫字第7號
聲  請  人  玉璟有限公司                          
法定代理人  洪德能              
聲  請  人  台灣鋼鐵股份有限公司


法定代理人  王炯棻              
共同代理人  楊舜麟律師
            林正疆律師
相  對  人  吳昌伯                                 
代  理  人  黃福雄律師
            洪郁棻律師
            王吟吏律師
上列當事人間聲請定暫時狀態之處分事件，本院裁定如下：
    主  文
一、聲請人以新臺幣100萬元為相對人供擔保後，禁止相對人於
    民國110年12月27日召集光洋應用材料科技股份有限公司110
    年第一次股東臨時會。
二、聲請程序費用由相對人負擔。
    理  由
一、聲請意旨略以：
　㈠聲請人玉璟有限公司（下稱玉璟公司）為光洋應用材料科技
    股份有限公司（下稱光洋科公司）之股東及董事，聲請人台
    灣鋼鐵股份有限公司（下稱台鋼公司）為光洋科公司之股東
    ，並由林○○為代表人擔任董事；相對人與第三人吳○○均為光
    洋科公司第8屆之獨立董事。吳○○已於民國110年11月9日在
    公開資訊觀測站公告，將於110年12月24日召集光洋科公司1
    10年第1次股東臨時會（下稱系爭24日股東臨時會），相對
    人則遲至同年月10日始於公開資訊觀測站公告將於110年12
    月27日在台南市○○區○○○路00號1樓（經濟部南台灣創新園區
    國際會議廳），召集光洋科公司110年第1次股東臨時會（下
    稱系爭27日股東臨時會），相對人召集系爭27日股東臨時會
    之公告時間較晚，且兩場股東臨時會之召集事由均為全面改
    選第9屆董事及獨立董事，相對人自無於系爭24日股東臨時
    會後，再重複召開股東臨時會之必要。況於系爭24日股東臨
    時會全面改選出第9屆董事後，相對人亦解除光洋科公司第8
    屆獨立董事乙職，而不具股東臨時會之召集人適格，且無可
    能再行選任光洋科公司之第9屆董事、獨立董事。
　㈡又光洋科公司原任董事長馬○○有諸多違法行為，已不適任董
    事長職務，故於110年11月5日董事會（下稱系爭5日董事會
    ），經玉璟公司以臨時動議提案解任馬○○之光洋科公司董事
    長職務，並經投票通過，另選任王炯棻擔任光洋科公司之新
    任董事長。王炯棻已召集110年11月8日董事會（下稱系爭8
    日董事會），並決議於110年12月27日另召開光洋科公司110
    年股東臨時會，全面改選第9屆董事、獨立董事，與相對人
    召集之系爭27日股東臨時會之開會日期、開會時間完全相同
    ，可見並無董事會不能或不為召集股東會之情形。又光洋科
    公司另名董事洪○○於系爭5日董事會，曾以臨時動議提案召
    集股東臨時會全面改選第9屆董事，當日因無法取得共識而
    暫為擱置，可見當日董事會認為無召集股東臨時會全面改選
    董事、獨立董事之必要，相對人再以相同事由召集系爭27日
    股東臨時會，自不符證券交易法（下稱證交法）第14條之4
    準用公司法第220條之「為公司利益，且有召集必要」要件
    。　　
　㈢相對人身為光洋科公司獨立董事，未曾指責馬○○違法亂紀之
    舉，反而為迴護馬○○董事長職位而召集系爭27日股東臨時會
    ，其召集系爭27日股東臨時會存有「非為公司利益所召集」
    及「無必要性」等重大瑕疵，伊等得依公司法第189條規定
    ，於日後提起撤銷股東會決議之本案訴訟，且因相對人於系
    爭24日股東臨時會後已不具召集股東臨時會之召集人適格，
    系爭27日股東臨時會即屬無召集權人所召集，伊等亦得提起
    確認股東會決議不成立或無效，及確認相對人就系爭27日股
    東臨時會之召集權不存在等本案訴訟。爰依民事訴訟法第53
    8條、商業事件審理法第64條第1項規定，聲請禁止相對人召
    集系爭27日股東臨時會。
二、相對人陳述略以：伊召集系爭27日股東臨時會，係為光洋科
    公司利益，且有必要。伊於110年11月5日即在系爭5日董事
    會中公布召集系爭27日股東臨時會；吳○○雖另召集系爭24日
    股東臨時會，然因吳○○為台鋼公司之幕僚長，與光洋科公司
    具有利害關係而欠缺獨立性，違反證交法第14條之2第2項、
    公開發行公司獨立董事設置及應遵循事項辦法（下稱獨立董
    事辦法）第3條第1項第5款規定，依法當然解任，故吳○○無
    權召集系爭24日股東臨時會；至系爭8日董事會雖另決議於1
    10年12月27日召集股東臨時會，然玉璟公司於系爭5日董事
    會中，並未被推選為董事長，而王炯棻不具董事身分，自無
    從被推選並當選為董事長，且當日解任馬○○及改選董事長均
    以臨時動議為之，核屬無效；故系爭24日股東臨時會與系爭
    8日董事會決議召集之110年12月27日股東臨時會，均屬無召
    集權人召集之會議，自應藉由伊召集之系爭27日股東臨時會
    達成全面改選董事及獨立董事之目的。聲請人因定暫時狀態
    處分所獲之利益或防免之損害，遠小於伊因該處分所蒙受之
    不利益或損害，以及對公益之影響，故本件並無定暫時狀態
    之必要等語。
三、按於爭執之法律關係，為防止發生重大之損害或避免急迫之
    危險或有其他相類之情形而有必要時，得聲請為定暫時狀態
    之處分；前項裁定，以其本案訴訟能確定該爭執之法律關係
    者為限，民事訴訟法第538條第1、2項分別定有明文。次按
    聲請定暫時狀態處分時，聲請人就有爭執之法律關係及防止
    發生重大之損害或避免急迫之危險或有其他相類之情形而有
    必要之事實，應釋明之；其釋明有不足者，法院應駁回聲請
    。法院審理定暫時狀態處分之聲請時，就保全之必要性，應
    斟酌下列各款情事：一、聲請人將來勝訴可能性。二、聲請
    之准駁對於聲請人或相對人是否造成無法彌補之損害。三、
    權衡處分與否對兩造現在及繼續損害之可能性及程度。四、
    對公眾利益之影響，亦為商業事件審理法第64條第1項、商
    業事件審理細則第36條第1項所明定。又所謂定暫時狀態之
    必要，即保全必要性，係指為防止發生重大損害，或為避免
    急迫之危險，或有其他相類似之情形發生必須加以制止而言
    。該必要性之釋明，應就具體個案，透過權衡理論及比例原
    則確認之，亦即法院須就聲請人因許可定暫時狀態之處分所
    能獲得之利益、與因不許可定暫時狀態之處分所可能發生之
    損害、相對人因定暫時狀態之處分之許可所可能蒙受之不利
    益及是否影響公共利益為比較衡量（最高法院108年度台抗
    字第210號裁定意旨參照）。
四、經查：
  ㈠關於爭執之法律關係部分：
  ⒈聲請人主張玉璟公司為光洋科公司之股東及董事，台鋼公司
    為光洋科公司之股東，並由林○○為代表人擔任董事，相對人
    與吳○○均為光洋科公司第8屆之獨立董事；相對人於110年11
    月5日發函表示，為了公司利益及獨立董事職權，有必要立
    即召集光洋科公司110年第1次臨時股東會全面改選董事及獨
    立董事，開會日期為110年12月27日，並經光洋科公司於同
    年11月10日在公開資訊觀測站之召開股東常(臨時)會及受益
    人大會欄位（下稱公開資訊觀測站召開股東臨時會欄位）公
    告其將於110年12月27日召集系爭27日股東臨時會；吳○○則
    於110年11月9日於公開資訊觀測站召開股東臨時會欄位公告
    其將於110年12月24日召集系爭24日股東臨時會，上開兩場
    股東臨時會之召集事由均有「選舉事項：全面改選光洋科公
    司第9屆董事及獨立董事（董事應選名額為9名，其中4名為
    獨立董事）」，系爭24日股東臨時會之召集事由另有「討論
    事項：解除新任董事及其代表人競業禁止之限制案。」等情
    ，業據聲請人提出相對人110年11月5日函，以及110年11月9
    日、同年月10日之公開資訊觀測站召開股東臨時會欄位公告
    等件為憑（見本院卷㈠第75至79頁、第89至93頁、第97至99
    頁），並有光洋科公司變更登記表在卷可參（另置限制閱覽
    卷），堪以信採。
　⒉聲請人主張相對人並無召集系爭27日股東臨時會全面改選光
    洋科公司第9屆董事、獨立董事之必要，且相對人於吳○○召
    開系爭24日股東臨時會進行改選後，即非光洋科公司第8屆
    獨立董事，不具召集系爭27日股東臨時會之適格等情。則為
    相對人所否認，辯稱其係為公司利益而召集系爭27日股東臨
    時會，且吳○○因違反獨立董事辦法第3條第1項第5款之規定
    已當然解任，其已另案對吳○○聲請定暫時狀態之處分，禁止
    吳○○召集系爭24日股東臨時會，由本院以110年度商暫字第6
    號事件審理中，故系爭27日股東臨時會為唯一合法之股東臨
    時會等語。足見兩造對於相對人有無必要召集系爭27日股東
    臨時會、相對人有無召集權，及其召集該次股東臨時會之效
    力均有爭執，而有爭執之法律關係存在。自形式上觀察，堪
    認聲請人就定暫時狀態之處分之本案請求原因即爭執之法律
    關係已為相當之釋明。至於吳○○之獨立董事職務是否當然解
    任、吳○○召集系爭24日股東臨時會之效力為何，以及相對人
    得否召集系爭27日股東臨時會等節，應於本案訴訟為實體調
    查以資判斷，尚非本件定暫時狀態處分程序所應審究認定，
    併予敘明。
　㈡關於定暫時狀態處分之必要部分：
　⒈經查，聲請人主張吳○○於110年11月9日在公開資訊觀測站公
    告召集系爭24日股東臨時會，相對人召集系爭27日股東臨時
    會之公告時間較晚，且兩場股東臨時會之召集事由均為全面
    改選第9屆董事及獨立董事，相對人無重複召集系爭27日股
    東臨時會之必要；系爭8日董事會亦決議於110年12月27日另
    召集光洋科公司110年股東臨時會，全面改選第9屆董事、獨
    立董事，光洋科公司並無董事會不能或不為召集股東會之情
    形；相對人召集系爭27日股東臨時會，不符證交法第14條之
    4準用公司法第220條之要件，伊等得依公司法第189條規定
    提起撤銷股東會決議之本案訴訟，或提起確認股東會決議不
    成立或無效、確認相對人就系爭27日股東臨時會之召集權不
    存在等本案訴訟等情，業據其提出公開資訊觀測站召開股東
    臨時會欄位公告，以及系爭8日董事會議事錄等件為證（見
    本院卷㈠第75至79頁、第89至93頁、第101至107頁、第373至
    375頁、第473至475頁）。觀諸聲請人所舉證據，應認其已
    就本案訴訟將來勝訴之可能性加以釋明。
　⒉本件准駁對兩造是否造成無法彌補之損害，及權衡雙方損害
    之程度，暨對公眾利益之影響： 
  ⑴經查，玉璟公司為光洋科公司之股東及董事，台鋼公司為光
    洋科公司之股東，並由林○○為代表人擔任董事，任期至111
    年6月27日，有光洋科公司變更登記表在卷足稽（見限制閱
    覽卷）；而系爭27日股東臨時會之召集事由為「全面改選第
    9屆董事及獨立董事」（見本院卷㈠第75頁），是聲請人主張
    本件聲請如遭駁回，系爭27日股東臨時會如期舉行，玉璟公
    司、台鋼公司之代表人林○○可能因改選而提前喪失獨立董事
    資格，又依109年度年報有關一般董事、獨立董事、經理人
    等人員之薪酬資料可知，玉璟公司擔任光洋科公司董事共支
    領董事酬勞305萬8,000元、業務執行費7萬元，合計312萬8,
    000元；而林○○擔任光洋科公司董事，共支領董事酬勞305萬
    8,000元、業務執行費6萬元，合計311萬8,000元（見本院卷
    ㈠第469至472頁），本件聲請如遭駁回，玉璟公司、林○○可
    能因提前改選而喪失董事資格，無法繼續領取報酬，聲請人
    至少受有逾百萬元之損失，尚非無據。反之，相對人雖稱如
    准許本件聲請，禁止相對人召集系爭27日股東臨時會，相對
    人之獨立董事職權將會受到嚴重損害云云（見本院卷㈠第422
    頁）；然獨立董事之重要職權包含監督公司業務之執行等（
    證交法第14條之4第4項、公司法第218條第1、2項參照），
    並非僅限於召集股東臨時會，況相對人如認為確有召集光洋
    科公司股東臨時會、提前全面改選董事及獨立董事之必要，
    日後亦得於審計委員會中與其他獨立董事交換意見，且非不
    得再行召集，尚難認准許本件聲請將對相對人造成何等無法
    彌補之損害。
　⑵又倘任令相對人、吳○○、王炯棻召集之股東臨時會各自於24
    日、27日短短數日間密集召集，甚且於27日同日召集兩場股
    東臨時會，而召集事由均為全面提前改選光洋科公司第9屆
    董事、獨立董事，此將致光洋科公司全體股東無所適從，難
    以行使股東權利，亦可能因此產生多組董事及獨立董事名單
    ，致生光洋科公司之董事究為何人之糾紛。況相對人、吳○○
    均為光洋科公司之獨立董事，同為光洋科公司審計委員會之
    成員，理應對公司事務做出客觀之判斷，倘其等基於獨立董
    事之身分，均認有召集股東臨時會以全面改選第9屆董事及
    獨立董事之必要，非不能於一次之股東臨時會為之。然相對
    人及吳○○非但未能於審計委員會中凝聚共識，更先後於同年
    月9、10日在公開資訊觀測站召開股東臨時會欄位為公告，
    導致在數日內即密集有兩場股東臨時會，且召集事由均為全
    面提早改選光洋科公司第9屆董事及獨立董事，已造成股東
    、客戶及社會大眾之疑慮及影響公司正常營運，此有兩造提
    出多篇新聞報導、光洋科公司之客戶出具之信件及函文等件
    為憑（見本院卷㈡第27至49頁、第183至188頁、第205至206
    頁），可見相對人及吳○○分別召集系爭24、27日股東臨時會
    此舉，已使外界產生光洋科公司經營權爭奪紛爭不斷之印象
    ，而光洋科公司之交易對象包含國內多家大型晶圓製造公司
    ，光洋科公司董事會能否穩定執行職務，亦影響交易相對人
    之權益甚鉅。是以，聲請人主張倘未禁止相對人召集系爭27
    日股東臨時會，將致光洋科公司因系爭27日股東臨時會具有
    無效、不成立或得撤銷之事由，而須於日後疲於應訴，損害
    光洋科公司及全體股東、第三人之交易安全等公共利益，應
    屬有據。
  ⑶相對人雖稱：聲請人玉璟公司僅持有光洋科公司1千多股，卻
    擔任光洋科公司之董事，股權代表性不夠，且目前董事處於
    對立之狀況，基於穩定公司經營及客戶信任，有召集系爭27
    日股東臨時會以全面改選董事之必要云云。然查：
　①按股份有限公司之董事會，設置董事不得少於三人，由股東
    會就有行為能力之人選任之。90年11月12日修正公布之公司
    法第192條第1項定有明文。觀諸該條項修正理由為：以股東
    充任董事，並不能與企業所有與企業經營分離之世界潮流相
    契合，且公司之獲利率與公司董事由股東選任無特殊關聯，
    故董事不以具有股東身分為必要，修正第1項（該條項立法
    理由參照）。是依上開規定，股份有限公司之董事不以具有
    股東身分為必要。相對人以玉璟公司之持股數低作為應改選
    董事之事由，難認有據。
　②再觀諸公開資訊觀測站之光洋科公司110年各月份營收公告（
    見本院卷㈡第55頁），光洋科公司110年10月營收2,607,310
    千元，與前一月(9月)營收2,703,221千元相較，雖略有衰退
    ，惟仍較去年同月(10月)份大幅成長19.55％；110年1月至10
    月累計營收25,897,523千元，更較去年即109年同期營收21,
    535,906千元，成長20.25%，可見光洋科公司110年營收與獲
    利，顯係大幅成長之趨勢。再加以相對人自陳光洋科公司之
    客戶及半導體產業之重要供應夥伴，均希冀能以現經營團隊
    予以穩定經營等語，並提出台灣積體電路製造股份有限公司
    、聯電集團旗下宏誠創投公司、南茂科技股份有限公司等多
    家公司之信函為憑（見本院卷㈡第27至49頁），堪認倘任令
    光洋科公司之獨立董事憑藉其等各自召集股東臨時會之權限
    ，於數日內密集召集光洋科公司股東臨時會，分別選出第9
    屆董事、獨立董事，反造成光洋科公司之利益、法秩序之安
    定及公司治理等公益之損害。
　③此外，相對人亦未具體說明其他董事、獨立董事有何違法、
    失職之情形，並提出對應之證據以為釋明，自難認相對人有
    召集系爭27日股東臨時會，提前全面改選董事、獨立董事之
    必要及急迫性。相對人此部分所述，難認可採。
　⒊又按公司係由股東出資設立，股東會為股份有限公司之最高
    意思機關，光洋科公司之第8屆董事、獨立董事之任期即將
    於111年6月27日屆滿，為兩造所是認（見本院卷㈡第230頁）
    ，其等任期僅餘半年，股東本得於111年度股東常會全面改
    選董事、獨立董事。況本件相對人並無召集系爭27日股東臨
    時會全面提前改選第9屆董事、獨立董事之必要及急迫性，
    業如上述，自應回歸公司治理之正常狀態，方較妥適。
  ⒋綜上所述，本件准為定暫時狀態之處分可防免之聲請人所受
    損害，以及對光洋科公司及其股東、交易相對人之損害，應
    逾相對人因該處分所蒙受之不利益或損害，是聲請人聲請本
    件定暫時狀態之處分，應有保全之必要性。
  ㈢末按定暫時狀態處分之聲請人雖已釋明，法院仍得命其供擔
    保後為定暫時狀態處分，商業事件審理法第64條第2項定有
    明文。法院定擔保金額而為准許定暫時狀態處分之裁定，其
    擔保係供債務人因該處分所受損害之賠償，其金額應以債務
    人因定暫時狀態處分可能受到之損害為衡量標準；又法院就
    債務人因定暫時狀態處分所受損害，命債權人預供擔保者，
    其金額之多寡應如何認為相當，原屬於法院職權裁量之範圍
    ，非當事人所可任意指摘。本件定暫時狀態處分之內容，係
    禁止相對人召集系爭27日股東臨時會，故聲請人供擔保之金
    額，顯係在擔保因禁止相對人召集系爭27日股東臨時會對其
    造成之損害。則相對人因此所受之可能損害應為其為召集系
    爭27日股東臨時會所支出之款項。茲審酌相對人稱其為召集
    系爭27日股東臨時會，已與股務代理公司宏遠證券股份有限
    公司簽立委任契約書，約定相對人應給付100萬元之報酬，
    有委任契約書在卷可參（見本院卷㈡第223至225頁），爰酌
    定擔保金額為100萬元。
  ㈣相對人雖聲請供擔保後免為定暫時狀態之處分，然依民事訴
    訟法第538 條之4 準用第536 條第1 項規定，假處分所保全
    之請求，得以金錢之給付達其目的，或債務人將因定暫時狀
    態之處分而受難以補償之重大損害，或有其他特別情事者，
    法院始得於定暫時狀態之處分裁定內，記載債務人供所定金
    額之擔保後免為定暫時狀態之處分。是倘債務人供擔保不足
    達定暫時狀態之處分之目的時，即不得認有適於為此處置之
    特別情事，許債務人供擔保後免為定暫時狀態之處分。而有
    無適於為此處置之特別情事，應由法院自由裁量，非當事人
    所可任意指摘（最高法院103年度台抗字第733 號裁定意旨
    參照）。本件如准許相對人供擔保免為上開定暫時狀態之處
    分，即回復相對人得召集系爭27日股東臨時會，則將無法避
    免前述聲請人及光洋科公司全體股東、交易相對人之重大損
    害，即無法達定暫時狀態處分之目的，應認本件並無適於為
    供擔保後免為定暫時狀態處分之特別情事，自無從准許相對
    人此部分聲請。
五、綜上所述，本院認聲請人就爭執之法律關係及定暫時狀態之
    處分之必要性，已為相當之釋明，從而，聲請人聲請禁止相
    對人召集系爭27日股東臨時會，為有理由，爰酌定100萬元
    之擔保金後裁定准許之。
六、本件事證已明，兩造其餘攻擊防禦方法及未經援用之證據，
    經本院審酌後均核與本件之結論，不生影響，爰不一一贅述
    ，附此敘明。
七、據上論結，本件聲請為有理由，爰裁定如主文。　
中　　華　　民　　國　　110 　年　　12　　月　　8 　　日
                        商業第二庭
                            審判長法  官  陳蒨儀
                                  法  官　林玉蕙
                                  法  官　林佑珊
以上正本係照原本作成。
如不服本裁定，應於送達後10日內向本院提出抗告狀，並繳納抗
告費新臺幣1,000元。
中　　華　　民　　國　　110 　年　　12　　月　　8 　　日
                                  書記官  林佳蘋
附註：
一、債權人收受本裁定正本後已逾30日者，不得聲請執行。
二、債權人依本裁定辦理提存後，應另行具狀並預繳執行費用，
    聲請執行；並於執行完畢後，向本院陳報執行之法院及執行
    案號。
三、聲請人自定暫時狀態處分送達之日起30日內未起訴者，法院
    得依聲請或依職權撤銷之。